【裁判字號】    98,再易,49
【裁判日期】    980526
【裁判案由】    債務人異議之訴
【裁判全文】
臺灣高等法院民事判決                  98年度再易字第49號
再審原告  乙○○
再審被告  甲○○
上列當事人間債務人異議之訴事件，再審原告對於中華民國98年
3月31日本院97年度上易字第972號確定判決提起再審，本院判決
如下：
    主  文
再審之訴駁回。
再審訴訟費用由再審原告負擔。
    事實及理由
一、再審意旨略以：訴外人丙○○係再審被告借款予再審原告之
    代理人，則再審原告對丙○○之還款行為，即對再審被告發
    生清償之效力。再審原告匯款予訴外人丁○○新台幣（下同
    ）60萬元及給付現金30萬元與丙○○，係基於再審被告之代
    理人丙○○之指示所為之清償行為，則再審原告與再審被告
    間90萬元之主借款債權即已消滅，系爭本票作為擔保之附屬
    債權亦已消滅，至於丁○○、丙○○及再審被告間之內部法
    律關係，與再審原告無關。而原確定判決既已明知丙○○對
    再審原告之債權僅2,223,000元，與再審被告無關，再審原
    告對該債權已清償240萬元，其間債務消滅，自無再清償90
    萬元之理，原確定判決未細究再審被告與丙○○之法律關係
    ，未慮及民法第103條之規定，判決適用法律即有違誤，為
    此提起本件再審之訴。
二、按再審之訴，顯無再審理由者，得不經言詞辯論，以判決駁
    回之，民事訴訟法第502條第2項定有明文。又按民事訴訟法
    第496條第1項第1款所謂適用法規顯有錯誤者 ，係指確定判
    決就其認定之事實所適用之法規顯然不合於法律規定，或與
    司法院現尚有效及大法官會議之解釋，或最高法院尚有效之
    判例顯然違反者而言；而所謂適用法規顯有錯誤，不包括漏
    未斟酌證據及認定事實錯誤之情形在內；而就該法律規定事
    項所表示之法律上見解，均無適用法規顯有錯誤可言（最高
    法院57年台上字第1091號、63年台再字第67號、63年台上字
    第880號判例參照)。
三、經查：再審原告主張「再審原告匯款予訴外人丁○○60萬元
    及給付現金30萬元與丙○○，係基於再審被告之代理人丙○
    ○之指示所為之清償行為，則再審原告與再審被告間90萬元
    之主借款債權即已消滅，系爭本票作為擔保之附屬債權亦已
    消滅，至於丁○○、丙○○及再審被告間之內部法律關係，
    與再審原告無關。」云云，核屬對於原確定判決就取捨證據
    、認定事實之職權行使予以指摘，並非主張本院原確定判決
    就「認定之事實」進而「適用法規」有何錯誤之情形，依上
    開說明，與適用法規顯有錯誤之再審事由尚有未符。則再審
    原告依民事訴訟法第496條第1項第1款「 適用法規顯有錯誤
    」提起本件再審之訴，顯無再審理由，爰依上開規定，不經
    言詞辯論予以判決駁回。
四、據上論結，本件再審之訴為無理由，依民事訴訟法第78條，
    判決如主文。
中    華    民    國    98    年    5     月    26    日
                    民事第十四庭
                        審判長法  官  張  蘭
                              法  官  黃麟倫
                              法  官  鄭純惠
正本係照原本作成。
不得上訴。
中    華    民    國    98    年    5     月    27    日
                              書記官  劉麗芬


司法院資訊處製作；財團法人民間司法改革基金會備份。
